臺灣板橋地方法院刑事判決　　　　　　　　　　　　九十一年度易字第一四九三號
　　公　訴　人　臺灣板橋地方法院檢察署檢察官
　　被　　　告　甲○○
　　　　　　　　乙○○
右列被告等因傷害案件，經檢察官提起公訴（九十一年度偵字第七四一四號），本院
判決如左：
    主  文
甲○○傷害人之身體，處拘役肆拾日，如易科罰金，以佰元折算壹日。
乙○○傷害人之身體，處拘役肆拾日，如易科罰金，以佰元折算壹日。
    事  實
一、甲○○於民國九十年十月十七日二十二時十五分許，駕駛車牌號碼ＮＵ－四七四
    六號自用小客車，行經臺北縣中和市○○路○段與莒光路口時，適乙○○亦駕駛
    車牌號碼ＨＹ－八七○三號自用小貨車行經該地，二人不慎發生擦撞，隨即下車
    查看車損情形，詎甲○○、乙○○二人因肇事責任歸屬問題竟發生爭吵，進而基
    於普通傷害之犯意互為攻擊，因此致乙○○受有後腦頭皮挫瘀傷四×四公分、後
    頸二處擦挫傷三×一公分及一×一公分、左胸臂挫瘀傷四×四公分、左第五指挫
    瘀傷二×二公分之傷害；甲○○受有左下腹挫瘀傷六×四公分、左肘挫瘀傷二×
    二公分之傷害。
二、案經乙○○、甲○○訴由臺北縣政府警察局中和分局移送臺灣板橋地方法院檢察
    署檢察官偵查起訴。
    理  由
一、訊據被告甲○○、乙○○對於九十年十月十七日二十二時十五分許，駕車行經臺
    北縣中和市○○路○段與莒光路口時，不慎發生擦撞，其二人隨即下車查看車損
    情形，並因肇事責任歸屬問題而發生爭吵等情固直承不諱，惟均矢口否認有何傷
    害之犯行，被告甲○○辯稱：九十年十月十七日二十二時十五分許，伊駕車行經
    臺北縣中和市○○路○段跟莒光路口時，與乙○○所駕之車輛發生擦撞，乙○○
    即罵伊，伊回罵，乙○○即從車上衝至伊車子旁，毆打伊頭部、手部、腹部，伊
    即與乙○○拉扯，拉扯時，伊二人即一同撞上機車而後倒地，但伊未毆打乙○○
    等語；被告乙○○則以：九十年十月十七日二十二時十五分許，伊在臺北縣中和
    市○○路○段和莒光路口，與甲○○發生擦撞，下車查看後，甲○○表示係伊撞
    擊，伊與甲○○即起爭執，爭執過程中伊表示：撞到的人他家死人，此時甲○○
    即將後車廂打開不知欲做何事，伊害怕即進入車內拿筆擬記下甲○○車號，同時
    拿手機欲報警，此時甲○○即跑至伊車門邊，將伊車門打開拉伊下車，動手毆打
    伊，伊雙手拿住筆和手機一直往後退並未還手，甲○○仍一直勒伊脖子，後伊撞
    到機車與甲○○一同倒在地上，起來後甲○○還一直踹伊，至於被告甲○○所受
    之傷害應係撞到機車造成等語置辯。經查：
  (一)右開犯罪事實，業據被告即告訴人甲○○、乙○○於警偵訊及本院調查中互為指
    訴綦詳（詳偵查卷宗第三頁反面、第五頁反面、第二十頁反面、第二三頁反面、
    本院九十一年六月十一日、六月二十五日訊問筆錄），且有與此相吻合之由板橋
    中興醫院於九十年十月十七日出具之特種診斷證明書二紙附卷可稽（附於偵查卷
    宗第七頁、第八頁）。
  (二)次者，被告甲○○雖辯稱：僅與被告乙○○拉扯云云，惟觀諸被告乙○○所受之
    後腦頭皮挫瘀傷四×四公分、後頸二處擦挫傷三×一公分及一×一公分、左胸臂
    挫瘀傷四×四公分、左第五指挫瘀傷二×二公分之傷害，如僅係單純拉扯，豈能
    造成如此嚴重之傷害？更甚者，依常情而論，拉扯應係正面拉扯，倘被告甲○○
    僅係與被告乙○○單純拉扯而未出拳毆打被告乙○○，則被告乙○○背面何以會
    受有後腦頭皮挫瘀傷四×四公分、後頸二處擦挫傷三×一公分及一×一公分之傷
    害？況被告甲○○於警訊中本陳稱：係出於自衛始與被告乙○○發生拉扯，不知
    被告乙○○之傷勢何來云云（詳偵查卷宗第六頁），嗣於偵查中則改稱：因自衛
    始動手云云（詳偵查卷宗第二三頁反面），末於本院調查中又改稱：因被告乙○
    ○毆打伊頭部、手部、腹部，伊即與被告乙○○拉扯，惟未出拳毆打被告乙○○
    云云（詳本院九十一年六月二十五日訊問筆錄），前後互核，就有無出拳毆打被
    告乙○○之情，被告甲○○之供述亦反反覆覆，亦可見其畏罪情虛之處，是被告
    甲○○所辯顯係卸責之詞，不足採信。
  (三)再者，被告乙○○雖辯稱：伊雙手拿住筆和手機一直往後退，並未還手云云，惟
    被告乙○○至臺北縣政府警察局中和分局國光派出所制作筆錄時，曾向員警陳財
    祥表示：當時係自衛等語，業據證人陳財祥於偵訊中具結證述：被告甲○○、乙
    ○○於事發後前來派出所，由伊受理制作筆錄，該二人在派出所仍有爭執，當時
    被告乙○○曾表示僅係自衛，而被告甲○○表示欲和解，但因被告乙○○要求一
    萬餘元致無法談妥和解而作罷，後被告甲○○、乙○○即各自提出傷單，互控對
    方傷害等語甚詳（詳偵查卷宗第三○頁反面），且觀諸被告甲○○所受之左下腹
    挫瘀傷六×四公分、左肘挫瘀傷二×二公分之傷害，應係遭人而非撞擊機車所造
    成，足徵被告乙○○所辯並未還手云云，顯與事實不符。
  (四)又按刑法第二十三條所定基於「正當防衛」不罰之違法阻卻事由，係以行為人對
    於現在不法之侵害，本乎防衛自己或他人權利之意思，在客觀上有時間之急迫性
    ，並實施反擊予以排除侵害之必要性，且其因而所受法益之被害，亦符合相當性
    之情形，予以實施防衛行為（反擊）者，始稱相當（最高法院八十四年臺上字第
    三四四九號判決意旨參照）。倘若行為人表面上縱受有侵害之狀態存在，惟其欠
    缺防衛之意思，而係本於加害對方之意圖，基於藉口、報復、利用機會等情形，
    而實施犯罪行為，因其非出於防衛之意思，自不得認為其所為係屬「正當防衛」
    之防衛行為。本件被告甲○○於偵訊中雖辯稱係自衛始還手云云（詳偵查卷宗第
    二○頁反面、第二三頁反面），被告乙○○雖曾向員警陳財祥表示亦係自衛云云
    （詳偵查卷宗第三○頁反面），惟被告甲○○、乙○○縱為制止對方上開不法之
    侵害而有防衛之必要，則將對方推開使其離開現場或自行離開現場或以手阻擋對
    方之攻擊即為已足，何需出拳毆打對方，是被告二人相互出拳毆打對方之行為，
    應非出於為排除對方不法侵害之防衛意思，而係以加害對方之目的，利用此機會
    ，毆打對方，其行為實已為傷害而非基於防衛自己之權利甚為顯然，是揆諸前開
    說明，被告甲○○、乙○○之行為顯與正當防衛要件有別，其二人均辯稱係自衛
    云云，無非皆係卸責之詞，不足採信。
  (五)綜上，被告甲○○、乙○○所辯，均係飾卸之詞，皆無從採信。本件事證明確，
    被告二人之犯行，均洵堪認定，皆應依法論科。
二、核被告甲○○、乙○○所為，均係犯刑法第二百七十七條第一項之普通傷害罪。
    爰審酌被告二人均無前科，有臺灣高等法院檢察署刑案紀錄簡覆表二紙在卷足憑
    ，素行良好，惟因駕車發生擦撞，就肇事責任歸屬問題發生爭吵，竟進而相互攻
    擊之犯罪動機，均否認犯行之犯後態度，相互間皆未達成和解，兼衡被告二人使
    用之手段、所受之傷勢輕重、其二人之品行、生活狀況、智識程度等一切情狀，
    分別量處如主文所示之刑，並均諭知易科罰金之折算標準，以資儆懲。
據上論斷，應依刑事訴訟法第二百九十九條第一項前段，刑法第二百七十七條第一項
、第四十一條第一項前段，罰金罰鍰提高標準條例第一條前段、第二條，判決如主文
。
本案經檢察官呂永魁到庭執行職務。
中      華      民      國      九十一      年      七    月    十八    日
                                  臺灣板橋地方法院刑事第四庭
                                          法  官  游  秀  雯
右正本證明與原本無異。
如不服本判決，應於判決送達後十日內，向本院提出上訴狀。
                                          書記官  張  玉  如
中      華      民      國      九十一      年      七    月   二十四   日
附錄本案論罪科刑法條：
刑法第二百七十七條
傷害人之身體或健康者，處三年以下有期徒刑、拘役或一千元以下罰金。
犯前項之罪因而致人於死者，處無期徒刑或七年以上有期徒刑；致重傷者，處三年以
上十年以下有期徒刑。
